【裁判字號】    95,婚,87
【裁判日期】    950724
【裁判案由】    履行同居
【裁判全文】
臺灣臺中地方法院民事判決                95年度婚字第87號
原      告  乙○○
被      告  甲○○
上列當事人間請求履行同居事件，本院於民國九十五年七月十日
言詞辯論終結，判決如下：
    主  文
被告應與原告同居。
訴訟費用由被告負擔。
    事實及理由
一、按婚姻之效力依夫之本國法，涉外民事法律適用法第十二條
    前段定有明文，本件被告係越南國籍人民，原告係中華民國
    人民，是兩造婚姻效力之準據法自應適用中華民國法律，合
    先敘明。又婚姻無效、確認婚姻不成立或成立、撤銷婚姻、
    離婚或夫妻同居之訴，得合併提起，或於第一審或第二審言
    詞辯論終結前，為訴之變更、追加或提起反訴，民事訴訟法
    第五百七十二條第一項定有明文。本件原告起訴時，先位聲
    明請准與被告離婚，備位聲明為請求被告履行同居義務，於
    訴訟中（即民國九十五年二月十六日）變更為被告應與原告
    同居，揆諸上開說明，應予准許。
二、原告主張：被告係越南國籍人民，兩造於民國八十九年一月
    十九日結婚，嗣被告亦來臺與原告共同生活，初兩造夫妻感
    情尚稱融洽。詎自九十二年四月起，被告竟多次無故離家出
    走，期間雖經原告報警協尋且尋獲，然被告回家後仍藉故離
    家不回，是被告之所為顯然違背同居義務，爰依民法第一千
    零零一條前段規定請求被告應與原告同居，並聲明：如主文
    所示。
三、被告則以：因原告無法支出家庭生活費用，故需外出工作維
    持生活等語置辯，並聲明駁回原告之訴。
四、原告主張之事實，業據提出戶籍謄本、里長證明書各乙份（
    皆正本）、結婚證書乙份、臺中市警察局函文三件（皆影本
    ）為證。又被告離家之後，原告報警協尋，被告先於九十四
    年八月十二日二十三時，在臺中縣龍井鄉○○路○段「你會
    紅ＫＴＶ」為警查獲，被告於警訊中表示願與原告返家，有
    該臺中縣警察局九十五年四月六日中縣警外字第0950038844
    號函暨所附龍津派出所調查筆錄，在卷可稽。然被告返家後
    再次離家，原告又報警協尋，警察機關再於九十五年五月二
    日十八時三十分，在臺中縣龍井鄉○○路○段附件查獲被告
    ，被告於警訊中則表示不願原告返家。此亦有臺中縣警察局
    九十五年六月十五日中縣警外字第0950054076號函暨所附龍
    龍井分駐所調查筆錄，在卷可稽。而被告雖到庭陳稱，其並
    未拒絕與原告同居，僅因需在外工作而無法每天回家云云，
    惟被告未提出任何證據以實其說。且觀諸被告於婚後多次無
    故離家出走，未與原告共同生活，且於知悉原告已訴請履行
    同居時，亦未返家與原告同居，顯見被告主觀上已無與原告
    同居之意願。被告復未能證明有何不能同居之正當理由，自
    應堪信原告之主張為真實。
五、按夫妻互負同居之義務，但有不能同居之正當理由者，不在
    此限，民法第一千零一條定有明文。被告不履行同居義務，
    亦無法證明有不能履行同居義務之正當理由。從而，原告本
    於夫妻關係，依上開規定訴請被告履行同居，核無不合，應
    予准許。
六、訴訟費用負擔之依據：民事訴訟法第七十八條。
中    華    民    國    95    年    7     月    24    日
                  家事法庭  法  官  林三元
以上正本係照原本作成。
如對本判決上訴，須於判決送達後二十日之不變期間內，向本院
提出上訴狀（需附繕本）。
中    華    民    國    95    年    7     月    24    日
                            書記官


司法院資訊處製作；財團法人民間司法改革基金會備份。
